臺灣士林地方法院民事裁定
110年度消債職聲免字第51號
債  務  人  賴紀典即賴怡伶
上列當事人聲請免責事件，經本院裁定終結清算程序確定，裁定
如下：
    主  文
債務人甲○○○○○○應予免責。
    理  由
一、按法院為終止或終結清算程序之裁定確定後，除別有規定外
    ，應以裁定免除債務人之債務，消費者債務清理條例（下稱
    消債條例）第132 條定有明文。又法院裁定開始清算程序後
    ，債務人有薪資、執行業務所得或其他固定收入，扣除自己
    及依法應受其扶養者所必要生活費用之數額後仍有餘額，而
    普通債權人之分配總額低於債務人聲請清算前2 年間，可處
    分所得扣除自己及依法應受其扶養者所必要生活費用之數額
    者，法院應為不免責之裁定。但債務人證明經普通債權人全
    體同意者，不在此限，復為消債條例第133 條所明定。另債
    務人有下列各款情形之一者，法院應為不免責之裁定。但債
    務人證明經普通債權人全體同意者，不在此限：一、於7 年
    內曾依破產法或本條例規定受免責。二、故意隱匿、毀損應
    屬清算財團之財產，或為其他不利於債權人之處分，致債權
    人受有損害。三、捏造債務或承認不真實之債務。四、聲請
    清算前2 年內，因消費奢侈商品或服務、賭博或其他投機行
    為，所負債務之總額逾聲請清算時無擔保及無優先權債務之
    半數，而生開始清算之原因。五、於清算聲請前1 年內，已
    有清算之原因，而隱瞞其事實，使他人與之為交易致生損害
    。六、明知已有清算原因之事實，非基於本人之義務，而以
    特別利於債權人中之一人或數人為目的，提供擔保或消滅債
    務。七、隱匿、毀棄、偽造或變造帳簿或其他會計文件之全
    部或一部，致其財產之狀況不真確。八、故意於財產及收入
    狀況說明書為不實之記載，或有其他故意違反本條例所定義
    務之行為，致債權人受有損害，或重大延滯程序；債務人有
    前條各款事由，情節輕微，法院審酌普通債權人全體受償情
    形及其他一切情狀認為適當者得為免責之裁定，消債條例第
    134 條及第135 條亦有明文。
二、經查：
  ㈠本件債務人甲○○○○○○前向本院聲請更生，經本院以108年度消
    債更字第210號裁定自民國109年5月7日17時起開始更生程序
    ，惟債務人因保單價值高，無力於更生方案中攤提，未能依
    限提出更生方案，核屬消債條例第53條第5項所定法院得裁
    定開始清算程序之情形，嗣本院以109年度消債清字第87號
    裁定自109年9月30日17時起開始清算程序，並於110年6月7
    日公告本院編造之分配表，普通債權人分配總額為新臺幣（
    下同）75萬9,082元，復於110年7月29日裁定本件清算程序
    終結在案。業經調閱本院108年度消債更字第210號更生事件
    卷（下稱更生聲請卷）、109年度司執消債更字第96號更生
    事件（下稱更生執行卷）、109年度消債清字第87號清算事
    件卷、109年度司執消債清字第54號清算事件卷（下稱清算
    執行卷）等卷宗，查核無訛。是依首揭規定，本院應依職權
    裁定是否免除債務人之債務，經本院函詢各債權人陳述意見
    ，全體債權人均具狀表示不同意債務人免責。
  ㈡債務人並無消債條例第133條不免責事由
  ⒈經查，債務人自109年9月30日17時起開始清算程序，其於小
    吃店擔任工作人員，每月薪資2萬4,000元至2萬6,000元不等
    ，另於110年6月領有防疫補助款3萬元，業據債務人當庭自
    承無訛（見本院卷第100頁），並有債務人郵局帳戶存摺內
    頁明細、薪資袋在卷可佐（見本院卷第78頁、第82頁），故
    債務人每月平均收入為2萬7,143元（計算式：{〔24,000＋26,
    000〕÷2×14＋30,000}÷14＝27,143，元以下四捨五入），應堪
    以認定。又債務人居住於臺北市大同區，其陳報個人每月必
    要生活費用1萬5,000元（即伙食費7,500元、交通費600元、
    電信費500元、水電瓦斯費1,500元、勞健保費2,500元、雜
    支2,400元），尚須負擔2名未成年子女之扶養費共計1萬1,0
    00元（見本院卷第74頁至第76頁），對照110年度臺北市每
    人每月最低生活費17,668元之1.2倍即2萬1,202元（計算式
    ：17,668×1.2＝21,202），認債務人已樽節支出，是以，債
    務人自裁定開始清算程序後，雖有固定收入，扣除自己及依
    法受其扶養者所必要生活費用之數額後仍有餘額（計算式：
    27,143－15,000－11,000＝1,143），洵堪認定。
  ⒉其次，債務人於108年9月間向本院聲請更生，嗣經本院裁定
    開始更生程序後，債務人免責前，本院裁定開始清算程序，
    依消債條例第78條第1項規定，其更生聲請視為清算聲請。
    是債務人聲請清算即聲請更生前2年期間為106年9月至108年
    8月間，其表明於該段期間擔任小吃店工作人員，每月平均
    收入為2萬6,000元（見本院卷第74頁、第100頁至第101頁）
    ，復有收入切結書可憑（見更生聲請卷第134頁），是以，
    債務人聲請清算前2年可處分所得共計為62萬4,000元（計算
    式：26,000×24＝624,000）。又債務人自陳聲請前2年間個人
    每月支出為1萬4,500元（即伙食費7,500元、交通費600元、
    電信費500元、水電瓦斯費1,500元、勞健保費2,200元、雜
    支2,200元），2名未成年子女之扶養費為1萬1,000元（見更
    生聲請卷第19頁，本院卷第101頁），故債務人聲請前2年支
    出共計為61萬2,000元（計算式：（14,500×24）＋（11,000×
    24）＝612,000）。從而，債務人聲請清算前2年間可處分所
    得扣除自己及依法受其扶養者所必要生活費用之數額後，仍
    有餘額1萬2,000元（計算式：624,000－612,000＝12,000）。
    對照本件普通債權人於清算程序中受有分配75萬9,082元（
    見清算執行卷第142頁），則各普通債權人於清算程序中之
    分配總額已高於債務人聲請清算前2年間可處分所得扣除自
    己及依法受其扶養者所必要生活費用之數額，且各普通債權
    人受償額均達其應受分配額，核與消債條例第133條前段規
    定應為不免責裁定之要件不合，自不得依該規定為不免責之
    裁定。
  ㈢債務人亦無消債條例第134條不免責事由
  ⒈第134條第4款部分：查債務人於106至108年間雖有數次入出
    境紀錄（見本院限制閱覽卷），惟債務人陳明此係其父親帶
    全家出國旅遊，且旅費均由父親負擔（見本院卷第101頁）
    ，難認悖於一般經驗常情，尚無從認定屬奢侈浪費之行為。
　⒉第134條第8款部分：債權人雖以債務人未依限提出更生方案
    ，而有故意違反消債條例所定義務之行為云云（見本院卷第
    28頁），惟債務人已陳明其因保單價值高，無力於更生方案
    中攤提，請求轉為清算程序等語（見更生執行卷第49頁），
    自不能遽為認定債務人符合第134條第8款事由。
三、綜上所述，債務人經法院終止清算程序之裁定確定後，本院
    依消債條例第136 條規定通知全體無擔保債權人就債務人是
    否應予免責乙節以書面及到場陳述意見，其等雖表示反對債
    務人免責，並主張債務人有消債條例第133條及第134條各款
    不免責事由，但經本院調查結果，並審酌債務人收入及支出
    狀況，與其積欠債務之內容、原因等情，認債務人並無前揭
    條文各款所定之情事，依上說明，自應依首開規定裁定本件
    債務人免責，爰裁定如主文。
中    華    民    國   110    年    12    月     8    日
                  民事第三庭  法  官  劉育琳  
以上正本係照原本作成。
如對本裁定抗告，應於裁定送達後10日內向本院提出抗告狀，並
繳納抗告費新臺幣1,000 元。　　　　　　　　
中　　華　　民　　國　　110 　年　　12　　月　　8 　　日
                              書記官  邱勃英